臺灣臺北地方法院民事判決　九十年度訴字第五一○一號
　　原　　　告　甲○○
　　被　　　告　康福建設事業股份有限公司
　　法定代理人　丙○○○
　　訴訟代理人　乙○○
右當事人間請求返還價金事件，本院判決如左：
    主      文
被告應給付原告新台幣伍拾伍萬壹仟參佰柒拾捌元，及自民國九十年十一月三日起至
清償日止，按年息百分之五計算之利息。
訴訟費用由被告負擔。
本判決於原告以新台幣拾捌萬肆仟元為被告供擔保後，得假執行。但被告如於假執行
程序實施前，以新台幣伍拾伍萬壹仟佰柒拾捌元或相同面額之台灣土地銀行文山分
行可轉讓定期存單為原告預供擔保後，得免為假執行。
    事  實  及  理  由
一原告起訴主張：其於民國八十六年一月五日，與被告簽訂房屋土地預定買賣合約書
  ，向被告購買坐落台北縣新店市○○段稻子園坑小段一三八－一二等二十六筆土地
  之「康福潭天大廈」Ｂ三棟第十九樓房地一戶（下稱系爭房地），並已給付價金新
  台幣（下同）五十萬二千元及瓦斯配管費四萬九千三百七十八元。嗣於九十年三月
  被告通知其對保時，發現系爭房地具有未依約設立亞力山大健身俱樂部、中庭配置
  與售屋時之廣告不符、房屋未能合法興建夾層且高度只有三米六而非四米五、未依
  約設置兒童森林遊樂區、烤肉區、山林飲茶區等公共設施、社區只有一部電梯為出
  入口，影響逃生、地下一、二樓增加坪數，影響容積率等瑕疵，爰依據民法第三百
  五十九條規定，以起訴狀繕本之送達向被告為解約之意思表示，系爭契約既已解除
  ，被告即應依民法第二百五十九條、第一百七十九條規定，將前所受領之價金及瓦
  斯配管費返還原告等語，聲明為：(一)被告應給付原告五十五萬一千三百七十八元，
  及自起訴狀繕本送達翌日起至清償日止，按年息百分之五計算之利息。(二)願供擔保
  請准宣告假執行。
二被告則抗辯：
  (一)被告與亞力山大公司訂有合作經營契約，合作方式目前尚在洽談中。
  (二)有關中庭規劃，依約被告本有權變更設計，毋庸通知原告，原告自不得以中庭配
    置與售屋時之廣告不符，作為解約理由。
  (三)兩造約定之買賣標的為樓高四米五之房屋，至夾層之室內裝潢並不在買賣範圍內
    ，其不負給付夾層裝潢之義務；廣告海報與現場樣品屋之裝潢並非「夾層」，而
    係「隔層」，「隔層」亦非不得合法施作；被告在現場複層式隔間裝潢設計之樣
    品屋，明顯張貼標示載明：「此部分在交屋後，由客戶自行裝潢使用」，並於契
    約第七條第四款註明室內裝潢之合法性由買受人自行負責，可見興建夾層之合法
    性應由原告自行承擔，被告並無有合法夾層屋之保證或說明。
  (四)瓦斯配管費係由被告代收轉交瓦斯公司，被告自不負返還之責。
  (五)聲明為：
    1.原告之訴及其假執行之聲請均駁回。
    2.如受不利判決，願提供現金或等值台灣土地銀行文山分行可轉讓定期存單為擔
      保，請准宣告免為假執行。
三兩造於八十六年一月五日訂約，由原告向被告購買系爭房地，並已給付價金五十萬
  二千元及瓦斯配管費四萬九千三百七十八元等事實，為兩造所同認，並有房屋土地
  買賣合約書、代辦費用保管證明單各一份在卷可稽，堪信為真正。
四按物之出賣人，對於買受人應擔保其物依第三百七十三條之規定危險移轉於買受人
  時，無滅失或減少其價值之瑕疵，亦無滅失或減少其通常效用，或契約預定效用之
  瑕疵，但減少之程度無關重要者，不得視為瑕疵；買賣因物有瑕疵，而出賣人依前
  五條之規定應負擔保之責者，買受人得解除其契約，或請求減少價金，但依情形，
  解除契約顯失公平者，買受人僅得請求減少價金，民法第三百五十四條第一項、第
  三百五十九條分別定有明文。次按，所謂物之瑕疵，係指存在於物之缺點而言，凡
  依通常交易觀念，或依當事人之約定認為物應具備之價值、效用或品質而不具備者
  ，即為物有瑕疵，最高法院七十三年台上字第一一七三號判例、最高法院八十五年
  台上字第一三○六號判決可資參照。
五本件兩造之爭執點在於系爭房地是否果有原告所稱之瑕疵存在，而可由原告依民法
  第三百五十九條規定解除契約，進而請求返還價金。經查：
  (一)原告主張系爭房地並不得興建夾層，詎被告以不實廣告說明及於銷售現場提供裝
    潢有將樓層隔成上下二層之樣品屋供消費者參考，誤導原告以為系爭房地得合法
    興建夾層而向被告購買等情，業經被告自承：有在現場提供複層式隔間裝潢設計
    之樣品屋，且其彩色廣告紙「空間遊戲」有佐以文字說明如「最後一張核准的挑
    高四米五建照，身價稀有性不容懷疑」、「一道階梯區隔上下兩個空間，私密個
    人空間和公共家居空間巧妙分開」、「經過空間設計急轉彎，儲藏室、菲傭房、
    獨立小孩房、更衣間... 都有可能在你家出現」、「全面挑高四米五的住宅對設
    計師或住戶來說，都是不可多得的完美空間，不僅高度夠可以有挑高客廳，而且
    使用空間多又住得舒服，但是全面挑高四米五的最後建照已核發給碧潭旁的潭天
    ，未來可能很難擁有這樣稀有的好產品了」、「理財顧問認為全面挑高四米五的
    空間大受歡迎，肇因於高度變高所以空間加大，可以運用裝潢由一層變成二層，
    原本只有一層購屋預算的人，可以藉此升級享受雙倍的立體空間。在寸土寸金的
    台北，房價和地價日益高漲，這種買一用二的挑高住宅，讓年輕人不望屋興歎，
    也不必再委屈從小房子開始住起」等語無訛（被告於九十年十一月十三日答辯狀
    第十四、十五頁參照），且有原告提出之廣告單在卷可稽。
  (二)按依傳統民法契約法理，係以個人有完全之意思自由、平等為主軸，而將廣告僅
    解為要約之引誘，惟時至資本主義成熟之消費時代，基於消費資訊不對稱等消費
    者保護法理，為避免企業經營者以不實廣告侵害消費者權益，消費者保護法特於
    第二十二條規定「企業經營者應確保廣告內容之真實，其對消費者所負之義務不
    得低於廣告之內容」，換言之，提供商品或服務之人對消費者所負之給付義務既
    不得低於廣告之內容，則廣告內容即成為契約內容之一部。又依該法施行細則第
    二十三條規定廣告之型式，是指利用電視、廣播、影片、幻燈片、報紙、雜誌、
    傳單、海報、招牌、牌坊、電話傳真、電子視訊、電子語音、電腦或其他方法，
    可使不特定多數人知悉其宣傳內容之傳播。預售屋之買受人與建商訂定不動產買
    賣契約時，既無任何成品供購屋人決定是否欲承購該屋，衡諸常情，買受人於訂
    約當時自當信賴購入後自己得使用之室內空間及格局、高度、房屋品質，將如同
    廣告上所載，準此而論，預售屋之建商以廣告內容誘發客戶預購房屋之動機，且
    進而以廣告內容與建商洽談該屋之性質時，該廣告之說明應成為契約內容之一部
    。
  (三)被告在售屋現場提供複層式隔間裝潢設計之樣品屋，且在廣告佐以上開文字說明
    ，已如前述，足使消費者合理信賴系爭房屋乃可合法施作夾層，揆諸前揭說明，
    應認「系爭房地須得合法施作夾層」乙節已列入兩造契約內容而成為契約之一部
    分，是被告自應給付原告得合法興建夾層之房屋。被告雖辯稱：廣告海報與現場
    樣品屋之裝潢並非「夾層」，而係「隔層」，而「隔層」依法亦非不得合法施作
    等語，惟被告並未舉證其廣告海報及現場樣品屋所示者確係「隔層」而非「夾層
    」，況被告自承隔層與夾層僅程度上之區別，而原告並非專業建築或裝潢業者，
    並無區別隔層或夾層之能力，其受廣告影響所欲購買者係得合法施作夾層之房屋
    ，而非必須符合其他標準之裝潢隔層，是被告以此為由，欲卸免給付原告得合法
    施作夾層房屋之責任，尚不足採。至被告另抗辯：兩造約定之買賣標的僅為樓層
    挑高四米五之房屋，至夾層之室內裝潢並不在買賣範圍內，其不負給付夾層裝潢
    之義務等語，惟原告係主張被告應給付「得合法施作夾層」之房屋，而非主張被
    告應給付「已施作夾層之房屋」，是被告上開抗辯，與本件爭點無涉。被告復辯
    以：其在現場複層式隔間裝潢設計之樣品屋，明顯張貼標示載明：「此部分在交
    屋後，由客戶自行裝潢使用」，並於契約第七條第四款註明室內裝潢之合法性由
    買受人自行負責，可見興建夾層之合法性應由原告自行承擔等語，並提出照片乙
    幀為證，然姑不論原告否認其於購屋時所見樣品屋有張貼前開標示，並提出未張
    貼標示之樣品屋照片為證，且被告於現場樣品屋所張貼之上開標示，僅稱夾層應
    由買受人自行興建，並未指明興建夾層違反法令，是衡情上開標示反足使消費者
    誤認其買受系爭房地後即得自行合法興建夾層；又系爭契約第七條第四款雖約定
    ：「為增加室內空間高度，本大廈建築物各棟樓層均採挑高設計，甲方之自行為
    室內裝潢或裝修工程，甲方應自行負責其合法性，並應俟辦妥交屋手續後始得進
    行施工：：：」，惟被告既於廣告文宣及樣品屋以夾層設計為推銷重點之一，消
    費者自得合理期待其所購買者為可合法施作夾層之預售屋，且衡諸上開約款係被
    告一方預先擬訂供與不特定相對人成立契約之用之定型化契約條款，縱消費者曾
    充分審閱買賣契約之內容，在原告未特別註明該約款係與興建夾層合法性相關之
    情形下，締約相對人亦可能認為上開約款係指買受人進行裝潢時就諸多工程事宜
    之合法性應由其自行負責，尚難聯想到系爭房地興建夾層根本為違法，而依上開
    約款該風險應由其承擔，從而被告先以廣告誘導消費者誤認系爭房地得合法興建
    夾層，再於眾多契約條款中挾不明確之定型化契約條款將施作夾層之合法性轉嫁
    予原告負責，欲排除其應負之義務及責任，要與誠信原則及衡平之理有違，尚難
    認上開約款就此部分為有效，而排除被告應給付原告得合法興建夾層房屋之契約
    責任。
六綜上所述，被告依約有給付原告得合法施作夾層之房屋之義務，而系爭房地依法令
  並不得施作夾層，為兩造所不爭執，是系爭房地顯有欠缺契約預定效用之瑕疵而不
  能補正之情事。從而，原告以起訴狀繕本之送達向被告主張解除契約，自屬有據。
  系爭房地買賣契約既經原告合法解除，則原告請求被告返還其已繳付之價金五十萬
  二千元、被告依約預收之瓦斯配管費四萬九千三百七十八元，及自起訴狀繕本送達
  翌日即九十年十一月三日起至清償日止，按年息百分之五計算之利息，為有理由，
  應予准許。
七兩造均陳明願供擔保請准宣告假執行或免為假執行，經核均無不合，爰分別酌定相
  當之擔保金額，併予准許。
八本件判決基礎已臻明確，兩造其餘攻擊防禦方法及舉證，核於判決結果不生影響，
  爰不再一一論述，附予陳明。
據上論結，原告之訴為有理由，依民事訴訟法第七十八條、第三百九十條第二項、第
三百九十二條，判決如主文。
中　　　華　　　民　　　國　　九十一　　年　　　一　　　月　　二十五　　日
                                            民事第二庭法      官　陳婷玉
右為正本係照原本作成
如對本判決上訴，須於判決送達後廿日內向本院提出上訴狀
中　　　華　　　民　　　國　　九十一　　年　　　一　　　月　　二十五　　日
　　　　　　　　　　　　　　　　　　　　　　　　　　　法院書記官　王  儀
